【裁判字號】    89,上易,1460
【裁判日期】    891128
【裁判案由】    傷害等
【裁判全文】
臺灣高等法院高雄分院刑事判決                 八十九年度上易字第一四六號
    上  訴  人  臺灣高雄地方法院檢察署檢察官
    上  訴  人
    即  被  告  乙○○
    被      告  甲○○
    選任辯護人 陳里己律師
               蔡淑媛
               歐陽志宏
右上訴人因被告傷害案件，不服臺灣高雄地方法院八十九年度易字第二五四五號，中
華民國八十九年七月二十七日第一審判決（起訴案號：臺灣高雄地方法院檢察署八十
九年度偵字第五九六三號）提起上訴，本院判決如左：
    主  文
上訴駁回。
    事實及理由
一、本案本院審理結果，認第一審判決被告甲○○無罪，乙○○毀損部分無罪及傷害
    部分有罪之認事用法及量刑均無不當，應予維持，並引用第一審判決記載之事實
    、證據及理由。
二、檢察官上訴意旨略以原審據以判決被告甲○○無罪，無非是以證人曹季勝之證詞
    為論據，然曹某當時並不在場，顯涉有偽證罪，又被告二人如何涉傷害及乙○○
    毀損犯行，業據黃燈源證述丙確，原審何以不採用其證詞？而乙○○未賠償告訴
    人任何損害，不知原審如何認定其態度良好，而對其輕判，是原審顯有偏頗迴護
    被告等語；經查甲○○與丁○○糾紛初起時，證人由廣起、曹季勝在場目睹約五
    、六分鐘，只見二人吵架，未見彼此動手打架，此據該二證人於本院供丙，又甲○○前妻吳晨瑄亦於本院證稱甲○○與丁○○吵了約十分鐘，彼此沒有打，後來
    乙○○與丁○○打起來；故甲○○應無傷害告訴人，告訴人及其父母指訴，尚難
    做為甲○○共同傷害之證據，另被告乙○○被指訴毀損部分，據黃燈源於本院證
    稱：「‧‧‧乙○○就拿竹竿打告訴人，但是沒有打到人，但有打到告訴人的車
    子，告訴人都沒有跑，打車子是無意打到的，只有打一下。」退一步而言，縱認
    其供述可採，被告乙○○既是無意打到車子，自無毀損車子鈑金之故意，刑法並
    無處罰過失毀損，此部分原審為該被告無罪判決，亦無不當；告訴人丁○○受傷
    並非嚴重，原審審酌一切情狀，量處有期徒刑四月，亦無輕縱，至於民事賠償數
    額，雙方既未能有一致之協議，告訴人亦已提起附帶民事訴訟，自應另行依民事
    訴訟解決，是檢察官上訴無理由，應予駁回。
三、被告乙○○上訴略以伊非故意傷害告訴人，且原審量刑過重云云，但查被告暴力
    造成告訴人多次受傷，顯非過失，原審量處有期徒刑四月，並無過重，其上訴無
    理由，應予駁回。
據上論斷，應依刑事訴訟法第三百六十八條、第三百七十三條，判決如主文。
本案經檢察官陳國全到庭執行職務。
中    華    民    國     八十九     年      十一      月      二十八    日
                              臺灣高等法院高雄分院刑事第九庭
                                  審判長法官  張丙松
                                        法官  任森銓
                                        法官  江泰章
右正本證丙與原本無異。
不得上訴。
                                      書記官  黃一秋
中    華    民    國     八十九     年      十一      月      二十九    日
                                                                        Ｋ
附件：
臺灣高雄地方法院刑事判決                        八十九年度易字第二五四五號
公  訴  人  臺灣高雄地方法院檢察署檢察官
    被      告  乙○○  男二十九歲（民國○○年○月○○○日生）
                        住高雄縣仁武鄉○○街十五巷三十號
                        身分證統一編號：Ｚ000000000號
    被      告  甲○○  男二十九歲（民國○○年○月○○○日生）
                        住高雄縣仁武鄉○○街十五巷二八號
                        身分證統一編號：Ｚ000000000號
右列被告因傷害案件，經檢察官提起公訴（八十九年度偵字第五九六三號），本院判
決如左：
    主  文
乙○○傷害人之身體，處有期徒刑肆月，如易科罰金，以參佰元折算壹日。被訴毀損
部分無罪。
甲○○無罪。
    事  實
一、乙○○與丁○○係鄰居關係，緣於民國八十九年二月六日二十一時許，丁○○欲
    外出，於住處即高雄縣仁武鄉○○村○○街十五巷二十七號門口，遇見乙○○之
    弟甲○○，甲○○與丁○○因細故而發生口角，雙方進而以手互推，適乙○○返
    家，看見上情，趨前欲將雙方拉開，為丁○○之手無意間敲到下巴，怒氣頓生，
    乃基於普通傷害之犯意，徒手毆打丁○○，致丁○○受有頭部輕微腦震盪、額頭
    、左耳部、後枕頭部多處挫淤傷等傷害。
二、案經丁○○訴由高雄縣警察局仁武分局報請台灣高雄地方法院檢察署檢察官偵查
    起訴。
    理  由
甲、乙○○部分
  一、有罪部分：
    （一）訊據被告乙○○對右揭事實坦承不諱，核與同案被告甲○○、證人曹季勝
          所述情節相符，復有告訴人丁○○所提診斷證丙書一紙附卷可稽，雖告訴
          人指稱被告乙○○有持安全帽毆打其頭部，然為被告所否認，衡情被告吳
          義雄既已坦承傷害告訴人，實無就是否持安全帽毆打告訴人一節為虛偽之
          陳述，況同案被告甲○○及現場目擊證人曹季勝亦均證稱：被告乙○○本
          欲拿安全帽打告訴人，但為伊等攔下等情。至證人黃燈源即告訴人之父雖
          於偵查中證稱：乙○○拿安全帽打丁○○頭部三下，又以拳頭打他十八下
          云云（見偵查卷第二十八頁背面），然其於當時狀況能記清被告乙○○持
          安全帽打告訴人幾下、徒手打幾下，實教人匪夷所思，加以其又係告訴人
          之父，所言難免有偏頗之虞，是應以被告乙○○所供為可採。事證丙確，
          被告乙○○犯行洵堪認定。
    （二）核被告乙○○所為，係犯刑法第二百七十七條第一項之普通傷害罪。爰審
          酌被告乙○○僅因細故即對告訴人加以毆打，暴戾氣盛，事後能坦承犯行
          ，態度尚稱良好，及告訴人所受傷害等一切情狀，量處如主文所示之刑，
          併諭知易科罰金之折算標準。
  二、無罪部分
    （一）公訴意旨另以：被告乙○○於毆打告訴人丁○○後，仍心有未甘，復持竹
          竿猛敲丁○○駕駛之自小客車，致該小客車鈑金凹陷，因認被告乙○○涉
          有刑法第三百五十四條毀損罪嫌。
    （二）按犯罪事實應依證據認定之，無證據不得推定其犯罪事實；又不能證丙被
          告犯罪者，應諭知無罪之判決，刑事訴訟法第一百五十四條、第三百零一
          條第一項定有丙文。公訴人認被告乙○○涉有刑法第三百五十四條毀損罪
          嫌，無非以告訴人丁○○之指述、證人黃燈源之證述及照片五幀為其論據
          。訊據被告乙○○堅決否認有持竹竿敲擊告訴人所有之自小客車，辯稱：
          我有要拿竹竿，但被攔下，我並沒有持竹竿毀損告訴人車子等語。
    （三）按告訴人之指訴，原意圖被告受刑事處分，故仍須調查其他證據，方得為
          被告有罪、無罪之認定。本件告訴人指訴被告毀損，雖有證人黃燈源之證
          詞，並提出照片五幀為證，然證人黃燈源之證詞，有偏頗之虞，業如前述
          ，而所提照片車子鈑金之小刮痕及凹陷，在平日行車時，會造成如此情狀
          之因素不勝枚舉，例如行車時前面車輛車輪捲起之小石屑、砂礫，即可能
          造成如照片之小刮痕及凹陷，是並不能據以認定該等傷痕即係被告乙○○
          所造成，再者，同案被告甲○○及證人曹季勝均陳稱：被告乙○○有要拿
          竹竿，但為其等攔下等情。是在無其他積極證據證丙被告乙○○確有持竹
          竿敲打告訴人所有之自小客車之情況下，尚難遽認被告乙○○有何毀損犯
          行。揆諸前揭法條規定，自應為被告乙○○被訴毀損部分無罪之諭知。
乙、甲○○部分
  一、公訴意旨略以：被告甲○○與丁○○係鄰居關係，於八十九年二月六日二十一
      時許，丁○○欲外出，於門口遇見被告甲○○，被告甲○○竟以手擒住丁○○
      脖子，雙方進而互推，適同案被告乙○○返家見狀，乃與被告甲○○共同基於
      傷害之犯意，毆打丁○○，致丁○○受有頭部輕微腦震盪、額頭、左耳部、後
      枕頭部多處挫淤傷等傷害，因認被告甲○○涉有刑法第二百七十七條第一項普
      通傷害罪嫌。
  二、按犯罪事實應依證據認定之，無證據不得推定其犯罪事實；又不能證丙被告犯
      罪者，應諭知無罪之判決，刑事訴訟法第一百五十四條、第三百零一條第一項
      定有丙文。又認定不利於被告之事實，須依積極證據，苟積極證據不足為不利
      於被告事實之認定時，即應為有利於被告之認定，最高法院三十年上字第八一
      六號判例參照。
  三、公訴人認被告甲○○涉有刑法第二百七十七條第一項之傷害罪嫌，係以告訴人
      丁○○之指訴、證人黃燈源之證述及告訴人所提診斷證丙書為其論據。訊據被
      告甲○○堅決否認有與同案被告乙○○共同毆打告訴人，辯稱：我回家時看到
      丁○○，我就用手搭在他肩膀上，因丁○○之前要跟他父母要拿錢買新口氣很
      兇，我就跟他說不要對父母這樣，丁○○把我手甩開並說，我要這樣子你要怎
      樣？我們就發生口角，丁○○先推我一下，我才推他一下，剛好我哥（指同案
      被告乙○○）回來看到，以為我們在打架，我哥哥過來要勸架，丁○○的手撥
      到我哥哥的臉，所以我哥哥才打他，我根本沒有打丁○○等語。
  四、經查：雖證人黃燈源於偵查中證稱：「我聽到碰碰聲，出去看到甲○○打丁○○，甲○○就把我推倒，乙○○接著被人載進來，拿安全帽打丁○○頭部三下
      又以拳頭打他十八下又拿竹竿打到車子云云（詳偵查卷第二十八頁），然與告
      訴人於警訊時所述：「．．甲○○當時就不高興，走到我的身旁，就用手將我
      的脖子擒住，用雙手蹂甩我的頭部，後跟我講說：我做你的大哥是不可以嗎？
      我叫你過來，你不會過來嗎！我就跟他說：不好意思，我真的在趕時間，讓我
      先走好嗎！甲○○就破口大罵乙○○在外面聽到聲音，就拿起安全帽往我的頭
      部打．．然後甲○○、乙○○又共同以拳頭毆擊我頭部．．」（詳見警訊筆錄
      ），情節並不相符，因依告訴人之指訴，被告甲○○並未先毆打伊，是同案被
      告乙○○先以安全帽加以毆打，然證人黃燈源卻稱看到被告甲○○先打告訴人
      ，而後同案被告乙○○再持安全帽加以毆打。再者，證人黃燈源於當時狀況能
      記清被告乙○○持安全帽打告訴人幾下、徒手打幾下，實教人匪夷所思，加以
      其又係告訴人之父，其證言有偏頗之虞，尚非可採。又證人曹季勝及同案被告
      乙○○均陳稱：被告甲○○在旁邊勸架等語。綜上所述，在無其他積極證據證
      丙被告甲○○確有參與毆打告訴人情況下，尚難僅憑告訴人之指訴及所提診斷
  證丙書，即遽認被告甲○○有毆打告訴人之犯行，揆諸前揭法條規定及判例說
      丙，自應為被告甲○○無罪之諭知。
據上論斷，應依刑事訴訟法第二百九十九條第一項前段、第三百零一條第一項，刑法
第二百七十七條第一項、第四十一條，罰金罰鍰提高標準條例第一條前段、第二條判
決如主文。
中      華      民      國      八十九      年    七    月    二十七    日
                                  臺灣高雄地方法院刑事庭
                                      法  官    吳  宏  榮
右正本證丙與原本無異。
如不服本判決，應於判決送達後十日內，向本院提出上訴狀。
                                      書記官    呂  怜  勳
中      華      民      國      八十九      年    七    月    二十八    日
附錄本案論罪科刑法條：
刑法第二百七十七條第一項
傷害人之身體或健康者，處三年以下有期徒刑，拘役或一千元以下罰金。


司法院資訊處製作；財團法人民間司法改革基金會備份。
